臺灣臺南地方法院刑事判決
111年度訴字第122號
公  訴  人  臺灣臺南地方檢察署檢察官
被      告  蕭裕閔




上列被告因家暴傷害案件，經檢察官提起公訴（110年度偵字第1
8493號），本院判決如下：
    主    文
蕭裕閔無罪。
    判決要旨
根據診所提供的驗傷診斷書及說明，難以證明被告的行為造成告
訴人受傷的結果，因此判決無罪。
    理    由
一、起訴事實及罪名：
  1.起訴事實：
    被告蕭裕閔於民國110年7月16日15時30分左右，在台南市○○
    區○○路000巷0號之1祖父蘇○旺家中1、2樓間的樓梯上，以裝
    滿水的寶特瓶丟向站在1樓的祖父前妻蔣○○，並打中蔣○○的
    右側頭部，而後又下樓徒手毆打蔣○○的右側頭部及右肩，造
    成蔣○○受有右側頭部及右肩挫傷的傷害。
  2.罪名：
 　 因此認為被告觸犯刑法第277條第1項的傷害罪。

二、被告的答辯：
　　我是用裡面只剩一點點水的寶特瓶丟向告訴人蔣○○旁邊的牆
    壁，而後寶特瓶從牆壁反彈到蔣○○身上，而且我沒有動手打
    蔣○○，我只是用手撥開她手上的手機而已。我並沒有傷害蔣
    ○○的行為。
　　
三、刑事訴訟基本原則：
  1.嚴格證明原則：
　　我國的刑事訴訟採取嚴格證明原則，無論直接證據或間接證
    據，都必須要證明到「沒有其他可能性」，可以達到「確信
    被告犯罪」的程度，法院才能作出有罪的決定。否則，基於
    無罪推定以及罪疑唯輕原則，都應該宣示無罪的判決。如果
    案件經過調查結果，認為被告的辯解的確有可能發生，也就
    是存在「被告犯罪以外的可能性」時，法院就必須判決被告
    無罪。因為刑事訴訟程序的第一個任務，就是避免無辜的人
    被國家冤枉。
  2.傷害未遂不構成犯罪：
　　刑法第25條第2項前段規定「未遂犯之處罰，以有特別規定
    者為限」。而刑法第277條的傷害罪，並無處罰未遂犯的規
    定，所以即使刑事被告有攻擊告訴人身體的行為，若沒有證
    據證明造成受傷的結果，仍是刑事法律所不處罰的行為。

四、告訴人是否受傷存在疑問：
　1.診斷證明書的記載：
　　①根據告訴人蔣○○於提告時提出的華平診所診斷證明書，上
      面記載告訴人於110年7月16日當天受有「自述右側頭部及
      右肩挫傷」的傷害（警卷35頁）。
　　②刑事審判經驗中，常見打算提告的病患，在醫師無法確認
      受有傷害的情況下，要求醫師開立診斷證明書。而沒有公
      權力的驗傷醫師，也常為了避免與病患發生爭執，在肉眼
      無法查見傷勢時，只根據病患的口述情況（主訴或主述）
      開立診斷證明書。本院最近審理的110年度訴字第851號及
      110年度訴字第794號傷害案件（分別由收股及洪股承辦）
      ，就有此等情形。
　　③由以上的經驗，可知法院判斷傷害案件的告訴人是否確實
      受到診斷證明書所記載的傷害，仍然應該進一步查證並仔
      細判斷。
　2.查證結果：
　　①因為診斷證明書註明「自述」二字，所以本院發函華平診
      所詢問診斷證明書上面所記載的傷勢，究竟是驗傷的病患
      自述還是醫師親自檢驗得知（本院卷37頁）。華平診所第
      一次回函時，說明診斷證明書是根據告訴人自述而開立，
      「（外觀）並無明顯紅腫、瘀青，因此並無相片可提供」
      （本院卷51頁）。
　　②告訴人蔣○○在法院作證時，又提及她去驗傷時，診所的護
      士小姐有查看她的傷勢，並看出皮膚泛紅（本院卷75頁）
      。於是本院又根據檢察官的聲請再次發函詢問華平診所有
      無此事（本院卷95頁），華平診所再次回覆「病人蔣○○女
      士，自述右肩頭部挫傷，右肩挫傷，護理人員有給於（應
      是予的錯別字）檢查，病人身上無任何外傷」（本院卷99
      -101頁）。
　3.本院評價：
　  告訴人驗傷時，醫護人員既然看不出她有受到任何傷勢，而
    告訴人提出的診斷證明書所記載的傷勢又只是「她向醫師陳
    述的情況」，本院認為不能充分證明告訴人在她所講的衝突
    事件上受有傷害。
　　
五、結論：
　　基於以上的理由，本院認為現有證據，不足以排除告訴人在
    110年7月16日當天，沒有受到傷害的可能性。為了避免冤枉
    被告，理應依據刑事訴訟法第301條第1項的規定，判決被告
    無罪。
　　
本案經檢察官吳坤城提起公訴、檢察官黃信勇到庭執行職務。

中　　華　　民　　國　　111 　年　　8 　　月　　24　　日
                  刑事第十庭審判長法  官  劉怡孜
                                  法  官  潘明彥
                                  法  官  陳欽賢
以上正本證明與原本無異。
如不服本判決應於收受本判後20日內向本院提出上訴書狀，並應
敘述具體理由。其未敘述上訴理由者，應於上訴期間屆滿後20日
內向本院補提理由書狀（均須按他造當事人之人數附繕本）「切
勿逕送上級法院」。
    　　　　　　　　　　　　　　　書記官　劉庭君
中　　華　　民　　國　　111 　年　　8 　　月　　24　　日